【裁判字號】    95,裁,460
【裁判日期】    950309
【裁判案由】    有關教育事務
【裁判全文】
最  高  行  政  法  院  裁  定
                                     95年度裁字第00460號
抗  告  人  甲○○
上列抗告人因與相對人臺北市立育成高級中學間有關教育事務事
件，對於中華民國94年4月29日臺北高等行政法院93年度訴字第
4202號裁定提起抗告。本院裁定如下︰
    主  文
抗告駁回。
抗告訴訟費用由抗告人負擔。
    理  由
一、本件抗告人因於就讀相對人學校2年18班時，因處理社團事
    宜涉嫌於民國（下同）93年4月12日在教室內對其導師口出
    穢言、態度傲慢，復於次日在課堂上不服老師管教、怒視師
    長，經相對人依抗告人導師之建議，以抗告人之態度傲慢，
    侮辱師長為由，依其學生獎懲補充規定十之(二)規定，為抗告
    人記大過乙次之處分。抗告人不服，提出申訴，經相對人召
    開學生申訴評議委員會作成評議決定，即上開所記大過乙次
    ，念其在校尚有優良表現，給予行善銷過機會，請於收到評
    議決定書後1週內向教官室提出行善銷過申請，並於觀察期6
    個月內不得再有違規情事。惟抗告人對記大過乙次之處分仍
    不服，乃循序提起行政訴訟。經原裁定以：本件抗告人所受
    記大過乙次之處分，經核非屬足以改變抗告人之學生身分並
    損及其受教育之機會，抗告人除循學校內部申訴途徑謀求救
    濟外，並不得再提起訴願及行政訴訟，故訴願決定以訴願不
    受理駁回抗告人之訴願，並無違誤等語，而駁回抗告人在原
    審之訴。
二、本件抗告意旨略謂：現行教育制度，大學甄選入學採計學生
    在校德行成績，記大過者扣減德行成績7-9分，影響學生升
    學之權益，當然亦損及學生接受教育機會，自應許其訴願、
    行政訴訟，與司法院釋字第382號解釋中舉例大過不能訴願
    、行政訴訟之情形不同，原審未就此作出說明，自有違誤等
    語。
三、本院按：人民因學生身分受學校之記過處分，因此等處分乃
    為維持學校秩序、實現教育目的所必要，純屬學校所為管理
    事項之處分；其並未改變受處分人之學生身分，且未侵害受
    處分人受教育之權利，故受處分人除循學校內部申訴途徑謀
    求救濟外，尚無許其提起行政爭訟之餘地。經查，本件抗告
    人係相對人學校之學生，因不服相對人對其所為記大過乙次
    之處分，經訴願為不受理決定後，向原審法院行提起行政訴
    訟，請求救濟。本件抗告人提起行政訴訟求為救濟者，既為
    相對人對抗告人所為記大過乙次之處分，依上開所述，其乃
    相對人為維持學校秩序、實現教育目的所必要，其並未改變
    受處分人之學生身分，且未侵害受處分人受教育之權利，故
    抗告人對之並不得循行政爭訟程序為救濟；是原審以抗告人
    在原審之訴，係起訴不備要件，依行政訴訟法第107條第1項
    第10款規定予以裁定駁回，即無不合。抗告意旨以其一己之
    見解，主張其受教權因此受影響云云，指摘原裁定違誤，尚
    無可採。從而本件抗告意旨難認有理由，應予駁回。
四、依行政訴訟法第104條、民事訴訟法第95條、第78條，裁定
    如主文。
中    華    民    國    95    年    3     月    9     日
                  第四庭審判長法  官  高  啟  燦
                              法  官  黃  合  文
                              法  官  林  茂  權
                              法  官  廖  宏  明
                              法  官  楊  惠  欽
以  上  正  本  證  明  與  原  本  無  異
中    華    民    國    95    年    3     月    9     日
                              書記官  張  雅  琴


司法院資訊處製作；財團法人民間司法改革基金會備份。
